臺灣高等法院刑事裁定　　　　　　　　　100年度抗字第964號
抗　告　人
即　被　告　黃金龍
上列抗告人即被告因沒入保證金案件，聲請回復原狀，不服臺灣
板橋地方法院100年度聲字第3494號，中華民國100年8月5日裁定
，提起抗告，本院裁定如下：
    主    文
抗告駁回。
    理    由
一、抗告意旨略以：抗告人即被告黃金龍因違反毒品危害防制條
    例案件，已向原審法院陳明未居住於新北市萬里區北基里（
    改制前為臺北縣萬里鄉○○村○○○街29號3樓之戶籍地，
    已改居於其母住處即台北市○○區○○路3段76號，故所有
    訴訟文書應向抗告人陳報之居所即台北市○○區○○路3段
    76號送達，且應比照新北市萬里區之寄存送達，將之寄存於
    轄區之士林分局溪山派出所方為合法，原審法院向新北市萬
    里區戶籍址送達為不合法。原裁定以傳票合法送達且抗告人
    未到庭，推論抗告人並未實際居住於士林之其母住處，實屬
    荒謬，抗告人遲未候得該沒入裁定之通知，致喪失抗告資格
    ，亦難謂原審並無過失，爰請撤銷原裁定云云。
二、按抗告期間，除有特別規定外，為5日，自送達裁定後起算
    ，刑事訴訟法第406條前段定有明文。次按非因過失，遲誤
    上訴、抗告或聲請再審之期間，或聲請撤銷或變更審判長、
    受命法官、受託法官裁定或檢察官命令之期間者，於其原因
    消滅後5日內，得聲請回復原狀；非因過失遲誤期間之原因
    及其消滅時期，應於書狀內釋明之，刑事訴訟法第67條第1
    項、第68條第2項分別定有明文。又聲請回復原狀，依法本
    以當事人非因過失不能遵守期限者為限，所謂非因過失，係
    指逾期之緣由非可歸責於當事人而言，若其不能遵守期限係
    由於自誤，即不能謂非過失（最高法院21年抗字第169號判
    例意旨參照），故對於遲誤上訴期間聲請本院回復原狀，自
    應以非因自身過失致遲誤上訴期間為其前提要件。
三、經查：
  (一)本件抗告人即被告黃金龍住所地在新北市○里區○○里○○
    街29號3樓迄今，有法務部戶役政連結作業系統查詢資料表
    及原審院依職權查得之個人戶籍資料在卷可稽（見97年訴字
    第1340號影印卷第142頁、原審卷第4頁）。被告因違反毒品
    危害防制條例案件（原審法院97年度訴字第1340號），經原
    審法院認被告經通緝到案，惟有固定住居所，無羈押之必要
    裁定以新台幣（下同）3萬元交保候傳，由被告本人出具如
    數現金保證後予以釋放，有原審法院97年7月24日訊問筆錄
    、臺灣板橋地方法院通緝刑事被告歸案證明槁、臺灣板橋地
    方法院刑事保證金收據、具保責付辦理程序表、撤銷通緝書
    在卷可稽（見97年訴字第1340號影印卷第98頁至第106頁）
    。
  (二)嗣原審法院先後於97年8月20日、同年10月1日、同年11月5
    日3次傳喚被告，被告均無正當理由不到庭，原審法院再拘
    提被告亦無著，始於97年12月15日裁定沒入3萬元保證金，
    並於同年月24日以97年板院輔刑孝科緝字第1442號通緝書發
    佈通緝，而原審法院歷次傳票送達地址、拘提地址及沒入保
    證金裁定之送達地址，均包括被告之上開住所即新北市○里
    區○○里○○街29號3樓，及被告第一次遭緝獲經原審裁定
    交保當時到庭陳明之居所即臺北市○○區○○路3段76號，
    有各次筆錄、送達證書、函請拘提之函稿、拘票、報告書、
    沒入保證金裁定等附卷可稽（同上影印卷第107至156頁），
    均無送達不合法之情事。況上開沒入保證金之裁定向被告所
    陳明之居所即臺北市○○路○段76號送達時，竟遭郵政機關
    以「遷移新址不明」為由退件，亦有送達證書1紙在卷可佐
    （同上影印卷第152頁），顯見被告辯稱原審沒入保證金裁
    定送達不合法，致其未收到裁定云云，要屬無稽，殊無足採
    。
  (三)依刑事訴訟法第62條準用92年9月1日施行之民事訴訟法第13
    8條第2項規定，上開裁定經寄存之日起10日即98年1月5日起
    ，已生送達之效力。是被告如對該裁定不服欲提起抗告，依
    前開規定，其抗告期間乃自98年1月6日起（即寄存送達生效
    之翌日）起算5日，其抗告期間顯已逾期。
四、綜上所述，原審法院於被告陳明臺北市○○區○○路3段76
    號之後，自始至終除向被告之住所送達外，均亦向該址送達
    準備期日傳票及沒入保證金之裁定，或因寄存送達，或因「
    遷移新址不明」退件，洵難謂抗告人有何非因過失而遲誤抗
    告期間之情事。原審法院97年度訴字第1340號沒入保證金之
    裁定業經合法送達，而被告並未釋明有何非因過失遲誤抗告
    期間之事由，原審因而裁定駁回被告回復原狀之聲請及補行
    之抗告，經核並無不合，抗告意旨徒憑己見曲解法令，並為
    同一事由再為爭執，所為抗告，自無理由，應予駁回。
據上論斷，依刑事訴訟法第412條，裁定如主文。
中    華    民    國   100    年    8     月    30    日
                  刑事第十七庭  審判長法  官  王炳梁
                                      法  官  周明鴻
                                      法  官  黃雅芬
以上正本證明與原本無異。
不得再抗告。
                                      書記官  鄭雅云
中    華    民    國   100    年    8     月    31    日